臺灣臺北地方法院民事判決　九十年度保險字第一六六號
　　原　　　告　華南產物保險股份有限公司
　　法定代理人　黃依仁
　　訴訟代理人　呂嘉祥
　　被　　　告　謝明達即口口香小吃店
　　　　　　　　甲○○
右當事人間損害賠償事件，本院判決如左：
    主      文
原告之訴及假執行之聲請均駁回。
訴訟費用由原告負擔。
    事      實
甲、原告方面：
  一、聲明：
    (一)被告應連帶給付原告新臺幣（下同）二百二十八萬六千九百元及自起訴狀繕本
      送達翌日起至清償日止按年利率百分之五計算之利息。
    (二)願供擔保請准宣告假執行。
  二、陳述：原告承保訴外人裕融企業股份有限公司（下稱裕融公司）所有之DK－五
      九七九號自小客車（下稱系爭車輛），約定被保險人為裕融公司使用人力通實
      業有限公司（下稱力通公司）。嗣裕融公司將系爭車輛出租與力通實業，於民
      國八十八年九月十七日十八時三十分許，由訴外人力通實業之員工趙維倫駕駛
      系爭車輛至被告謝明達所經營之口口香小吃店用餐消費，趙維仁遂將系爭車輛
      交付予受雇於口口香小吃店之被告甲○○，委請代為停放車輛，嗣趙維倫於同
      日用餐完畢後欲取回系爭車輛時，詎料被告甲○○未盡其善良管理人之義務妥
      為保管系爭車輛及鑰匙，使系爭車輛遭第三人所竊，致使裕融公司汽車財產權
      遭受侵害。經原告基於保險契約約定給付被保險人裕融公司二百二十八萬六千
      九百元後，依保險法第五十三條之規定，自得代位訴外人趙維仁基於委任契約
      所得請求被告之債務不履行損害賠償請求權，爰本於委任契約請求被告連帶負
      債務不履行之損害賠償責任。
  三、證據：提出臺北市政府警察局大安分局車輛失竊證明單、讓與書、電匯通知單
      、華南產物保險公司付款明細、汽車保險賠款滿意書、保險公司營業執照（以
      上均為影本）、臺北市商業管理處九十年十二月十九日北市商一字第九OO一五
      二六六一號函、汽車保險單正本，各乙份為證。
乙、被告方面：
  一、聲明：
    (一)如主文第一項所示。
    (二)如受不利判決，願供擔保請准宣告免為假執行。
  二、陳述：前往被告謝明達所經營之口口香小吃店消費者，並非訴外人裕融公司，
      裕融公司與被告間無委任契約存在，裕融公司對被告自無從主張委任契約之請
      求權，故原告無從代位被保險人裕融公司向被告請求給付。
  三、證據：提出臺北市政府營利事業登記證影本乙份為證。
    理      由
甲、程序方面：
  一、本件原告準備書狀所列被告原為「一代佳人餐飲店即謝明達」，嗣經查明並無
      一代佳人餐飲店之營利事業登記記錄，而原告起訴所指被告謝明達所獨資經營
      者，實為口口香小吃店，此有臺北市政府營利事業登記證可考，本院認此一誤
      載並不影響起訴對象之同一性，非為當事人之變更，爰予以更正被告為「口口
      香小吃店即謝明達」，合先敘明。
  二、按訴狀送達後，原告不得將原訴變更或追加他訴。但經被告同意或被告於訴之
      變更或追加無異議，而為本案之言詞辯論者，視為同意變更或追加。民事訴訟
      法第二百五十四條第一項但書第一款、同條第二項定有明文。本件原告準備書
      狀所列被告原為「一代佳人餐飲店即謝明達」及本於保險法第五十三條代位被
      保險人裕融公司依民法第一百八十四條、第一百八十八條而有所請求，嗣後分
      別追加被告甲○○（見九十年十一月二十二日民事追加被告狀）及變更為代位
      訴外人趙維仁基於委任契約之債務不履行（見本院九十一年三月十四日言詞辯
      論筆錄）損害賠償請求權而有所請求，惟查原告於起訴時所述事實為原告所承
      保之自小客車，因訴外人駕駛該自小客車至被告經營之小吃店用餐，因其所僱
      用之員工即被告甲○○之行為，致使該自小客車遺失等情，雖原告於起訴時主
      張之請求權係依據侵權行為之代位權，嗣變更為依據委任契約之債務不履行，
      但查原告所述之事實，其請求之基礎事實同一，本院經審酌後依前揭條文之規
      定，應准予訴之追加及變更，併此敘明。
乙、實體方面：
  一、本件原告起訴主張伊承保訴外人裕融公司所有之系爭車輛，約定被保險人為裕
      融公司使用人力通公司。嗣於八十八年九月十七日十八時三十分許，由力通公
      司之員工趙維倫駕駛系爭車輛至被告謝明達所經營之口口香小吃店用餐消費，
      並將系爭車輛交付予受雇於口口香小吃店之被告甲○○，委請代為停放車輛，
      ，詎料被告甲○○未盡其善良管理人之義務妥為保管系爭車輛及鑰匙，致系爭
      車輛遭第三人所竊。經原告基於保險契約約定給付被保險人裕融公司二百二十
      八萬六千九百元後，依保險法之規定，伊自得代位訴外人趙維仁基於委任契約
      請求被告連帶負債務不履行之損害賠償責任等語。
      被告則以：訴外人裕融公司與被告間無委任契約存在，裕融公司對被告自無從
      主張委任契約之請求權，故原告無從代位被保險人裕融公司向被告請求給付等
      語，資為抗辯。
  二、原告主張伊所承保之系爭車輛為裕融公司所有，約定被保險人為裕融公司使用
      人力通公司，嗣因力通公司員工趙維倫駕駛系爭車輛至被告謝明達所經營之餐
      廳消費，委請被告甲○○代為停放車輛，然系爭車輛卻遭第三人所竊，且伊業
      就系爭車輛之遭竊依保險契約給付裕融公司保險金額乙節，業據提出臺北市政
      府警察局大安分局車輛失竊證明單、華南產物保險公司付款明細、汽車保險賠
      款滿意書、汽車保險單正本為證，復為被告所不爭執，自應信為真實。原告另
      基於保險法主張代位趙維仁請求被告給付基於委任契約之債務不履行損害賠償
      責任，則為被告所否認。
  三、按當事人主張有利於己之事實者，就其事實有舉證責任，民事訴訟法第二百七
      十七條前段訂有明文，又原告於起訴原因已有相當證明，而被告於抗辯事實並
      無確實證明方法，僅空言爭執者，當然認定其抗辯事實之非真正，而應為被告
      不利之認定，又原告對於自己主張之事實已盡證明之責後，被告對其主張，如
      抗辯其不實，並提出反對之主張者，則被告對其反對之主張，亦應負證明之責
      ，此為舉證責任分擔之原則，另民事訴訟法如係原告主張權利者，應先由原告
      負舉證之責，若原告不能舉證，以證實自己主張之事實為真實，則被告就其抗
      辯事實即令不能舉證，或其舉證尚有疵累，亦應駁回原告之訴，有最高法院十
      七年上字第九一七○號、十八年上字第一六七九號、同年上字第二八五五號判
      例及七十二年台上字第四二二五號判決意旨可資參照。又保險法第五十三條第
      一項前段規定：「被保險人因保險人應負保險責任之損失發生，而對於第三人
      有損失賠償請求權者，保險人得於給付賠償金額後，代位行使被保險人對於第
      三人之請求權」，故本件原告得依保險法第五十三條向被告代位請求之前提為
      ：趙維仁是否為上開保險契約之被保險人？被保險人是否對於第三人有損失賠
      償請求權？此二要件缺一不可。
  四、經查：原告就系爭車輛與裕融公司訂立保險契約，約定被保險人係裕融公司使
      用人力通公司乙節，有系爭車輛汽車保險單在卷可證。嗣於八十八年九月十七
      日十八時三十分許，由力通公司之員工趙維倫駕駛系爭車輛至被告謝明達所經
      營之口口香小吃店用餐消費，並將系爭車輛交付予受雇於口口香小吃店之被告
      甲○○，委請代為停放車輛，則趙維倫究係以力通公司之受僱人或本人名義與
      被告訂立代客泊車契約，即屬有疑。倘認上開代客泊車存在於趙維仁與被告間
      ，則因趙維仁並非系爭車輛保險契約之被保險人，原告自無從據以代位行使被
      保險人之損失賠償請求權，更遑論趙維仁對被告是否有損失賠償請求權存在；
      若認代客泊車契約存在於力通公司與被告間，原告就此復未舉證以實其說，揆
      諸上揭舉證責任分配之法則，應認原告之訴為無理由，應予駁回；又原告之訴
      既經駁回，假執行之聲請亦失所附麗，併予駁回。
  五、本件事證已臻明確，兩造其餘主張抗辯及所提證據，經審酌核與判決結果無影
      響，爰不一一論述，附此敘明。
丙、據上論結，原告之訴為無理由，依民事訴訟法第七十八條，判決如主文。
中　　　華　　　民　　　國　　九十一　　年　　　三　　　月　　二十九　　日
　　　　　　　　　　　　　　　　　　　　　　民事第民四庭法　　 官　陳博文
右為正本係照原本作成
如對本判決上訴，須於判決送達後廿日內向本院提出上訴狀
中　　　華　　　民　　　國　　九十一　　年　　　三　　　月　　二十九　　日
　　　　　　　　　　　　　　　　　　　　　　　　　　　　書　記　官 蔡嘉萍
